臺灣高等法院臺南分院刑事判決
110年度上訴字第639號
上  訴  人  
即  被  告  郭芳焜
上列上訴人即被告因公共危險案件，不服臺灣嘉義地方法院108
年度訴字第740號中華民國110年3月31日第一審判決（起訴案號
：臺灣嘉義地方檢察署108年度偵字第4676號），提起上訴，本
院判決如下：
    主  文
上訴駁回。
郭芳焜緩刑貳年。
    事  實
一、郭芳焜因父親郭○○年邁、罹患失智症、重聽，並郭○○自民國
    107年間起多次駕駛所有車牌號碼00-0000號自小貨車（下稱
    甲車）發生意外，而要求郭○○勿再駕車，然郭○○仍執意開車
    外出。郭芳焜於108年5月13日，因見甲車之前後車牌、蓄電
    池遭竊而無法使用，暫時停放在嘉義市東區啟明路與民族路
    口旁停車場，為使郭○○不能再駕駛甲車，竟基於放火燒燬他
    人所有物之犯意，於108年5月14日19時許，撥打電話聯繫經
    營「○○汽車拖吊有限公司」不知情之曾○○，委託前往上開停
    車場拖吊甲車，曾○○駕駛車牌號碼00-000號拖吊車到場後，
    郭芳焜遂向曾○○稱：甲車是我父親所有，因我父親曾將甲車
    開進水溝，我不想再讓父親使用甲車等語，並駕駛車牌號碼
    00-0000號自小客車（下稱乙車），搭載不知情之妻子劉○○
    （業經檢察官不起訴處分確定），於同日20時15分許，引導
    曾○○沿嘉義市啟明路、彌陀路至忠義橋前左轉進入防汛道路
    ，在該防汛道路約2公里處樹叢旁，指示曾○○將甲車停放路
    邊後，給付拖吊費新臺幣（下同）1,200元予曾○○，曾○○旋
    於同日20時23分許離去。郭芳焜見曾○○離去後，便將不明汽
    油類易燃液體潑灑在甲車車廂後座中後側處，並將甲車引擎
    蓋打開，再以不詳方式在甲車引擎室左後側及車廂後座中後
    側處縱火，使甲車燒燬，致生公共危險，復於同日20時33分
    許，駕駛乙車離去。嗣因嘉義市政府警察局第二分局長竹派
    出所員警溫○○駕駛巡邏車，於同日20時34分許行經該處，發
    現甲車起火燃燒，旋即通知消防人員到場，始撲滅火勢。
二、案經嘉義市政府警察局第二分局報請臺灣嘉義地方檢察署檢
    察官偵查起訴。
    理  由
壹、按被告以外之人於審判外之陳述，雖不符刑事訴訟法第159
    條之1至第159條之4之規定，然經當事人於審判程序同意作
    為證據，法院審酌該言詞陳述或書面陳述作成時之情況，認
    為適當者，亦得為證據。又當事人、代理人或辯護人於法院
    調查證據時，知有第159條第1項不得為證據之情形，而未於
    言詞辯論終結前聲明異議者，視為有前項之同意，刑事訴訟
    法第159條之5定有明文。立法意旨在於傳聞證據未經當事人
    之反對詰問予以核實，原則上先予排除，惟若當事人已放棄
    反對詰問權，於審判程序中表明同意該等傳聞證據可作為證
    據，或於言詞辯論終結前未聲明異議，基於尊重當事人對傳
    聞證據之處分權，及證據資料愈豐富，愈有助於真實發見之
    理念，且強化言詞辯論主義，使訴訟程序得以順暢進行，上
    開傳聞證據亦均具有證據能力。查本案所引用之相關證據資
    料（詳後引證據），其中各項言詞或書面傳聞證據部分，縱
    無刑事訴訟法第159條之1至第159條之4或其他規定之傳聞證
    據例外情形，然業經本院審理時予以提示並告以要旨，且各
    經檢察官、被告郭芳焜表示意見，當事人已知上述證據乃屬
    傳聞證據，已明示同意作為本案之證據使用（本院卷第205-
    207、217-218頁），而本院審酌上開證據資料製作時之情況
    ，無不當取供及證明力明顯過低之瑕疵，認以之作為證據應
    屬適當，揆諸前開規定，應認均有證據能力。
貳、認定犯罪事實所憑之證據及理由：
一、前揭事實，業據被告於本院時坦承不諱（本院卷第207-208
    、223-224頁），並有如下證據可資證明：
　㈠證人即被害人郭○○於警詢（警卷第33-37、123-125頁）、證
    人即拖車業者曾○○於警詢、原審時（警卷第43-47頁、原審
    卷第215-233頁）、證人即被告之配偶劉○○於警詢、偵查時
    （警卷第25-27、43-45頁）、證人即員警溫○○於原審時（原
    審卷第322-345頁）、證人即火災鑑定人侯○○於原審時（原
    審卷第351-380頁）之證詞。
　㈡員警職務報告1份（警卷第3頁）、甲車之汽車失車-案件基本
    資料詳細畫面報表1紙（警卷第59頁）、車號00-000、00-00
    00、00-0000號汽車之車輛詳細資料報表各1紙（警卷第61-6
    5頁）、甲車遭縱火案軌跡圖2張（警卷第67-69頁）、路口
    監視器錄影畫面、巡邏車行車錄影畫面截圖15張（警卷第71
    -85頁）、郭○○之財團法人天主教聖馬爾定醫院108年7月29
    日診斷證明書、身心障礙證明、甲車之車主歷史查詢各1份
    （原審卷第37-41頁）、原審109年4月19日勘驗筆錄1份及勘
    驗截圖照片6張（原審卷第79-80之9頁）附卷可稽。
　㈢嘉義市政府消防局108年6月5日嘉市消調字第1080800262號函
    暨檢附之嘉義市政府消防局火災原因調查鑑定書、火災原因
    調查鑑定書摘要、火災現場勘查人員簽到表、火災現場勘查
    紀錄及原因研判、火災出動觀察紀錄、內政部消防署108年5
    月17日第0000000號火災證物鑑定報告、內政部消防署火災
    證物鑑定報告、火災現場位置圖各1份及現場照片40張（警
    卷第89-179頁）在卷可憑。
二、依上所述，被告上開任意性自白，核與卷內之積極證據相符
    ，堪信為真實。　　
三、按刑法第175條之放火行為，行為人除須具備放火燒燬本條
    之他人或自己所有物之犯罪故意外，尚須「致生公共危險」
    ，即學理上所稱具體危險犯，其放火燃燒之情形，依一般社
    會通念，須有延燒至目的物以外之其他他人所有物之具體危
    險存在，惟不以實際上已發生此項延燒之事實為必要，衹須
    有發生實害之蓋然性為已足。此項蓋然性之有無，應由事實
    審法院基於經驗法則，而為客觀之判斷（最高法院88年度台
    上字第3281號、89年度台上字第3931號判決意旨參照）。又
    按刑法第175條第1項放火燒燬同法第173條、第174條以外之
    他人所有物，致生公共危險罪，其所謂之「公共危險」，雖
    祇須有發生實害之蓋然性為已足，惟必也須有致生公共危險
    之結果之具體危險，始克相當（最高法院86年度台上字第23
    48號判決意旨參照）。經查，證人即警員溫○○於原審時證述
    ：在消防人員來之前，甲車已經完全起火燃燒，而甲車的所
    在位置是在道路護欄外，都是雜草、樹叢，有可能延燒到護
    欄外面的雜草、樹叢等語（原審卷第327、334、343頁），
    且證人即本件火災鑑定人侯○○於原審時亦證稱：一般雜草起
    火燃燒的原因，除了火焰直接接觸燃燒到之外，如果距離很
    近，也有可能因為火焰所散發的輻射熱而起火燃燒。本件甲
    車起火之現場環境，部分雜草已經越過護欄，在甲車的旁邊
    ，與甲車非常接近，這可能是一個引火的導線。依當時現場
    的環境、雜草生長情形、甲車的停放位置及燃燒狀況，該火
    勢有延燒到護欄外雜草的可能性，若消防人員沒有及時滅火
    ，火勢有可能會延燒到護欄外面的雜草、樹叢，而有公共危
    險等語（原審卷第357-360、365-366頁）。再者，觀諸卷附
    交通事故現場圖、火災現場位置圖、現場照片各1份（原審
    卷第247-249頁），可知案發時甲車停放位置旁之護欄，高
    度雖為93公分、寬度為39公分，然甲車與護欄相距僅40公分
    ，距離甚近。復甲車起火造成該車之引擎蓋、車頂均受燒嚴
    重變色，及車內座椅、儀表板等物品嚴重毀損或滅失，足見
    甲車之火勢甚為猛烈。又依現場照片編號7至12所示（警卷
    第145-149頁），可見甲車旁之道路護欄外都是雜草、樹叢
    ，並有部分雜草已越過護欄，在甲車之左前方，與甲車甚為
    接近，並已遭甲車之火勢所波及，而遭燒損，且有些微雜草
    已因輻射熱而乾枯萎縮。依上，足徵倘非及早發現、救災得
    宜，容有可能因甲車燃燒之火勢或輻射熱，波及至道路護欄
    外之雜草、樹叢，有發生實害之蓋然性，而具有公共危險。
    從而，被告上開放火行為，雖未發生延燒他物之實害，惟已
    有致生公共危險結果之具體危險，應可認定。
四、綜上所述，本件事證明確，被告上開放火燒燬他人所有物，
    致生公共危險之犯行，已堪認定，應依法論科。
參、論罪科刑：                                      
一、核被告所為，係犯刑法第175條第1項之放火燒燬他人所有物
    ，致生公共危險罪。
二、按刑事審判旨在實現刑罰權之分配的正義，故法院對有罪被
    告之科刑，應符合罪刑相當之原則，使輕重得宜，罰當其罪
    ，以契合社會之法律感情，此所以刑法第57條明定科刑時應
    審酌一切情狀，尤應注意該條所列10款事項以為科刑輕重之
    標準，並於同法第59條賦予法院以裁量權，如認犯罪之情狀
    顯可憫恕，認科以最低度刑仍嫌過重者，得酌量減輕其刑。
    又刑法第59條關於犯罪之情狀顯可憫恕，認科以最低刑度仍
    嫌過重者，得減輕其刑之規定，係立法者賦予審判者之自由
    裁量權，俾就具體之個案情節，於宣告刑之擇定上能妥適、
    調和，以濟立法之窮。是該條所謂犯罪之情狀，乃泛指與犯
    罪相關之各種情狀，自亦包含同法第57條所定10款量刑斟酌
    之事項，亦即該二法條所稱之情狀，並非有截然不同之領域
    。而94年2月2日修正公布、95年7月1日施行之刑法第59條修
    正立法理由稱：「本條所謂『犯罪之情狀可憫恕』，自係指裁
    判者審酌第57條各款所列事項以及其他一切與犯罪有關之情
    狀之結果」等語，亦同此旨趣。從而，審判法院此項自由裁
    量職權之行使，倘無明顯濫權或失當，應予尊重，無許當事
    人依憑主觀任指為違法（最高法院105年度台上字第853號判
    決意旨參照）。基此，審判法院於裁判上適用第59條酌減其
    刑時，自應就犯罪一切情狀（包括第57條所列舉之10款事項
    ），予以全盤考量，審酌其犯罪有無可憫恕之事由，以為判
    斷，並不排除第57條所列舉10款事由之審酌，如其程度達於
    確可憫恕，非不得予以酌減。查被告放火燒燬他人所有之甲
    車，固不足取，然衡諸被告係因父親郭○○已高齡86歲，且罹
    有失智症、重聽，領有中度身心障礙，有財團法人天主教聖
    馬爾定醫院108年7月29日診斷證明書、109年9月30日診斷證
    明書、中華民國身心障礙證明各1份（原審卷第37-39、189
    頁）可按，並因郭○○曾有多次車禍意外，經被告勸阻不聽，
    為使郭○○不能再使用甲車，而為本件犯行。復郭○○於警詢時
    已明白表示不願追究被告刑事、民事責任（警卷第37頁）。
    又甲車起火後，旋為員警溫○○發覺，消防人員到場後2分鐘
    已控制火勢，再3分鐘後則撲滅火勢，有火災出動觀察紀錄1
    份（警卷第121頁）存卷可考，尚未造成延燒實害。本院審
    酌以上各情，認縱給予宣告法定最低刑度有期徒刑1年，就
    被告之犯罪情狀相較於法定之重刑，在客觀上當足以引起一
    般人之同情，猶嫌過重，仍不免予人情輕法重之感，且難謂
    符合罪刑相當性及比例原則，爰依刑法第59條規定酌減其刑
    。
肆、原審以被告上開放火燒燬他人所有物之犯行罪證明確，因予
    適用刑法第175條第1項、第59條等規定，並審酌：被告不思
    以理性尋求解決方式，以使其父親不再開車外出，竟為本件
    放火燒燬他人所有之甲車犯行，並衡酌其犯後態度，放火行
    為所造成之公共危險，幸及時發現、撲滅而未釀成更大災情
    ，暨被告自陳專科畢業之智識程度，現已退休，與太太同住
    ，太太罹有憂鬱症，有2名成年子女，及其動機、目的、手
    段等一切情狀，處被告有期徒刑六月（不得易科罰金，但得
    易服社會勞動），以示懲儆。本院審核原審認事用法俱無不
    合，所量處之刑度，亦屬允當。被告上訴意旨雖請求從輕量
    刑，惟原判決已依刑法第59條規定減輕其刑，並判處減刑後
    最低刑有期徒刑六月，故原判決之刑度應予維持，被告上訴
    為無理由，應予駁回。
伍、被告未曾因故意犯罪受有期徒刑以上刑之宣告，有臺灣高等
    法院被告前案紀錄表可按，其因一時失慮，而為本件犯行。
    另刑罰之目的本在教化與矯治，預防犯人再犯，對於初犯且
    惡性未深者，若因觸法即置諸刑獄，實非刑罰之目的，且被
    告經此偵審程序及受科刑教訓後，當知所警惕，信無再犯之
    虞。復次，被告於原審時雖未坦承犯行，然終能於本院時就
    本案犯罪事實坦承不諱，表示認罪，頗具悔意。又被害人郭
    ○○於警詢時已明白表示不願追究被告刑事、民事責任（警卷
    第37頁），且郭○○已於110年3月1日去逝，郭○○之繼承人郭○
    ○○、郭○○、郭○○、郭○○等人，均表示無訴究被告之意，並請
    求為緩刑之宣告，有郭○○之死亡證明書1份（本院卷第59頁
    ）、110年8月2日陳述意見狀及檢附之繼承系統表1份（本院
    卷第191-196頁）可按。據上所述，本院認對被告所宣告之
    刑，以暫不執行為適當，爰依刑法第74條第1項第1款規定，
    併予宣告緩刑2年，以啟自新。
據上論斷，應依刑事訴訟法第368條，刑法第74條第1項第1款，
判決如主文。
本案經檢察官張建強提起公訴，檢察官劉榮堂到庭執行職務。
中　　華　　民　　國　　110 　年　　9 　　月　　9 　　日
                  刑事第三庭    審判長法　官  陳連發
                                      法　官  何秀燕
                                      法　官  洪榮家
以上正本證明與原本無異。
如不服本判決應於收受送達後20日內向本院提出上訴書狀，其未
敘述上訴理由者，並得於提起上訴後20日內向本院補提理由書（
均須按他造當事人之人數附繕本）「切勿逕送上級法院」。
　　　　　　　　　　　　　　　　　　　書記官  謝麗首　　
中　　華　　民　　國　　110 　年　　9 　　月　　9 　　日
附錄本案論罪科刑法條
刑法第175條第1項
放火燒燬前二條以外之他人所有物，致生公共危險者，處1年以
上7年以下有期徒刑。